臺灣高等法院刑事裁定
111年度毒抗字第654號
抗  告  人
即  被  告  賴冠鈞


上列抗告人即被告因違反毒品危害防制條例案件，不服臺灣新北
地方法院中華民國111年6月17日裁定(111年度毒聲字第697號)，
提起抗告，本院裁定如下：
    主  文
抗告駁回。
    理  由
一、原裁定略以：
(一)聲請意旨略以：抗告人即被告甲○○(下稱被告)基於施用第二
    級毒品之犯意，於民國111年2月24日凌晨某時許，在新北市
    ○○區○○○路0段000○0號2樓住處，以燃燒玻璃球吸食煙霧之方
    式施用第二級毒品甲基安非他命1次。經查，上揭事實業據
    被告坦承不諱，並有臺北市政府警察局偵辦毒品案件尿液檢
    體委驗單、台灣尖端先進生技醫藥股份有限公司出具之濫用
    藥物檢驗報告(檢體編號：158224)附卷可稽，被告犯嫌堪以
    認定。被告雖當庭聲請毒品戒癮治療，然其因妨害自由案件
    ，經原審判處有期徒刑3月確定，另因肇事逃逸及過失傷害
    案件，經臺灣新北地方檢察署檢察官提起公訴，足見其素行
    欠佳，遵守法律之意識薄弱，難認其符合進行戒癮治療之要
    件。爰依毒品危害防制條例第20條第1項及觀察勒戒處分執
    行條例第3條第1項規定，聲請裁定將被告送勒戒處所觀察、
    勒戒。
(二)被告於111年2月24日凌晨某時許，在其位在新北市○○區○○○
    路0段000○0號2樓之住處，以將甲基安非他命置於玻璃球吸
    食器內，再燒烤吸食所生煙霧之方式施用甲基安非他命1次
    一情，業經被告於偵訊時供承不諱（見111年度毒偵字第649
    號卷<下稱毒偵卷>第94頁)，且其於111年2月24日8時50分許
    為警取得其同意而採集之尿液(檢體編號：158224)經以氣相
    層析質譜儀法（GC/MS）確認以排除偽陽性之檢驗結果亦呈
    安非他命、甲基安非他命陽性反應，此有尿液採樣書、臺北
    市政府警察局偵辦毒品案件尿液檢體委驗單、台灣尖端先進
    生技醫藥股份有限公司出具之濫用藥物檢驗報告在卷可憑(
    見毒偵卷第83頁、第107頁、第109頁)，揆諸上開函文內容
    ，被告前開任意性自白與事實相符，可以採信，其施用第二
    級毒品之犯行，足堪認定。核被告所為，係犯毒品危害防制
    條例第10條第2項之施用第二級毒品罪。
(三)被告未曾因施用毒品案件經送觀察、勒戒，有本院被告前案
    紀錄表存卷可按。經核聲請人上開觀察、勒戒之聲請，於毒
    品危害防制條例第20條第1項及觀察勒戒處分執行條例第3條
    第1項等規定並無不合，應予准許。爰依毒品危害防制條例
    第20條第1項，觀察勒戒處分執行條例第3條第1項，裁定被
    告應送勒戒處所觀察、勒戒等語。
二、抗告意旨略以：過失傷害、公共危險已於111年6月30日和解
    ，之前因疫情一直沒見到被害者，我是家中經濟支柱，若接
    受勒戒處分會造成家中經濟困難，小朋友剛升小學，我岳母
    又得長期洗腎，我手骨折也剛復原，我已真心悔改，請法官
    讓我接受戒癮治療，讓我可以陪伴家裡的父母跟幼兒云云。
三、按犯毒品危害防制條例第10條之罪者，檢察官應聲請法院裁
    定，或少年法院(地方法院少年法庭)應先裁定，令被告或少
    年入勒戒處所觀察、勒戒，其期間不得逾2月，毒品危害防
    制條例第20條第1項定有明文。又同條例第24條規定得由檢
    察官審酌個案情形，改以緩起訴處分方式轉介毒品施用者前
    往醫療院所治療；且依同條第4項(修正前為第3項)授權行政
    院訂定「毒品戒癮治療實施辦法及完成治療認定標準」，施
    用毒品之被告除有該標準第2條第2項各款事由(包括㈠緩起訴
    處分前，因故意犯他罪，經檢察官提起公訴或判決有罪確定
    ；㈡緩起訴處分前，另案撤銷假釋，等待入監服刑；㈢緩起訴
    處分前，另案羈押或執行有期徒刑)，且有礙其完成戒癮治
    療期程者，不適合為附條件之緩起訴處分者外，檢察官得審
    酌是否適於為附條件之緩起訴處分，徵得被告同意並向其說
    明完成戒癮治療應遵守事項後，指定其前往治療機構參加戒
    癮治療。再，毒品危害防制條例所規定之觀察、勒戒處分，
    其立法意旨在幫助施用毒品者戒除毒癮，該處分之性質非為
    懲戒行為人，而係為消滅行為人再次施用毒品之危險性，目
    的在戒除行為人施用毒品之身癮及心癮措施；觀察、勒戒係
    導入一療程觀念，針對行為人將來之危險所為預防、矯治措
    施之保安處分，以達教化與治療之目的，可謂刑罰之補充制
    度，從而，毒品危害防制條例本身所規定之觀察、勒戒及強
    制戒治等保安處分，雖兼具剝奪自由權利之性質，卻有刑罰
    不可替代之教化治療作用，是對於施毒者有利或不利之認定
    ，端在何種程序可以幫助施用毒品之人戒除施用毒品之行為
    ，尚非由法院逕行認定緩起訴戒癮治療係對施用毒品者較為
    有利。又檢察官適用刑事訴訟法第253條之1第1項及第253條
    之2對被告為緩起訴處分時，另應「參酌刑法第57條所列事
    項及公共利益之維護」，並「認以緩起訴為適當」者，始得
    為之。可認檢察官應以向法院聲請觀察、勒戒為原則，於例
    外符合上揭緩起訴處分之要件時，始得另為附命完成戒癮治
    療之緩起訴處分。而檢察官是否適用該規定對被告為緩起訴
    處分，自得本於上開規定及立法目的，妥為斟酌、裁量，始
    予決定。被告並非當然享有為附命完成戒癮治療之緩起訴處
    分之權利，被告縱提出該項聲請，亦僅在促請檢察官注意得
    否予以適用，檢察官並不受被告聲請之拘束。是檢察官就此
    裁量權之行使苟無濫用或不當情形，自不得任意指為違法（
    最高法院103年度台上字第2464號判決意旨參照)。且其裁量
    之結果，如認適於對被告為緩起訴處分者，固須於緩起訴處
    分中說明其判斷之依據，惟其如認為應向法院聲請觀察、勒
    戒者，此時因係適用原則而非例外，自無需贅語交代不適於
    為緩起訴處分之理由。　　　
四、經查：被告於111年2月24日凌晨某時許，施用第二級毒品之
    犯行，業據被告於偵查供認不諱，且有上開事證可佐，堪認
    被告確有本件施用第二級毒品犯行。又被告未曾因施用毒品
    案件，經送觀察勒戒或強制戒治執行完畢，有本院被告前案
    紀錄表在卷可稽。檢察官審酌被告上述施用毒品之犯罪情狀
    及另犯他案(妨害自由、肇事逃逸及過失傷害)之前科情形，
    依其調查結果，未為附命戒癮治療之緩起訴處分，而聲請原
    法院裁定令入勒戒處所施以觀察勒戒，與毒品危害防制條例
    第20條第1項規定無違，乃檢察官裁量權之適法行使，檢察
    官所為處遇方式之決定並無違法或不當可指，或裁量權有重
    大瑕疵之情事，法院原則上應予尊重。至抗告意旨以該過失
    傷害、公共危險案已和解云云，又以上開家庭因素為由，請
    求給予戒癮治療云云，惟本件被告以上開被檢察官起訴之案
    件已和解之情形，並以前述家庭因素各節及有戒癮治療意願
    等主張，縱然非虛，亦與被告本件施用毒品犯行，應否施以
    觀察勒戒無涉，尚難據此免除其觀察、勒戒執行，職是，被
    告抗告意旨難認有理由。
五、綜上所述，原法院認檢察官之聲請核無不合，爰依毒品危害
    防制條例第20條第1項及觀察勒戒處分執行條例第3條第1項
    規定，裁定被告應送勒戒處所觀察勒戒，經核其認事用法並
    無不合，被告以前開情詞指摘原裁定不當，為無理由，應予
    駁回。　　　　
六、據上論斷，依刑事訴訟法第412條，裁定如主文。
中　　華　　民　　國　　111 　年　　7 　　月　　26　　日
                  刑事第十三庭  審判長法　官　洪于智
                                      法　官　黃玉婷
                                      法　官　黃惠敏
以上正本證明與原本無異。
不得再抗告。
                                      書記官　吳錫欽
中　　華　　民　　國　　111 　年　　7 　　月　　27　　日